【裁判字號】    90,交上易,122
【裁判日期】    900821
【裁判案由】    過失致死
【裁判全文】
臺灣高等法院刑事判決                            九十年度交上易字第一二二號
    上  訴  人  臺灣新竹地方法院檢察署檢察官
    被      告  甲○○
右上訴人因被告過失致死案件，不服臺灣新竹地方法院八十九年度交訴字第二七號，
中華民國九十年二月一日第一審判決（起訴案號：臺灣新竹地方法院檢察署八十九年
度偵字第二九一號）提起上訴，本院判決如左：
    主  文
原判決撤銷。
甲○○從事業務之人，因業務上之過失致人於死，處有期徒刑捌月。緩刑年。
    事  實
一、甲○○係以擔任聯結車（拖車）司機為業，為從事駕駛業務之人，於民國八十八
    年十二月十七日上午六時二十分許，其駕駛車號ＪＧ—二六八一號自用小客車要
    去上班，沿新竹市○○路由北向南行駛，途經新竹市○○路與民生路口時，其原
    應注意行車速度，依標誌規定，無標誌者，在市區道路，時速不得超過四十公里
    ，且當時天雨路滑更應減速慢行，而依當時情形又無不能注意之情事，竟疏於注
    意，貿然以時速五十至六十公里之速度行駛。適有曾坤秋騎乘ＨＭＭ—六七五號
    機車，沿中華路由南向北行駛至中華路與民生路路口而欲左轉民生路，亦疏於注
    意未讓直行之甲○○先行，甲○○遂因車速過快，煞車不及而撞及曾坤秋之機車
    ，致曾坤秋人車倒地。肇事後，甲○○主動打一一九電話求救，並與救護車一同
    護送曾坤秋前往醫院，旋於有偵查犯罪職權之機關或公務員查知其為犯人前，即
    在醫院向前來處理車禍案件之警員黃富廣自承其犯罪並表示願受裁判之意，惟曾
    坤秋經送醫急救，仍於同日上午八時許，因頭部及胸部鈍力損傷而不治死亡。
二、案經曾坤秋之子乙○○訴請及臺灣新竹地方法院檢察署檢察官相驗後簽分偵案偵
    查起訴。
    理  由
一、訊據被告甲○○承認在前揭時間、地點駕駛自用小客車，與對向左轉被害人曾坤
    秋所騎乘之機車發生撞擊，因而致被害人人車倒地，被害人受傷送醫後不治死亡
    之事實，而其於檢察官偵查中，供稱其當時車速係時速五十至六十公里左右等語
    （見相驗卷第十一頁反面），並有道路交通事故調查報告表、現場照片二張、被
    害人機車毀損之照片一張在卷可資參佐，被告所述與事實相符。按行車速度，依
    標誌之規定，無標誌者，在市區道路，時速不得超過四十公里，道路交通安全規
    則第九十三條第一項第一款定有明文。被告係以擔任聯結車（拖車）司機為業，
    據其於警局偵訊（見相驗卷第二頁反面）及原審審理時（見原審卷第二十三頁）
    供明，為從事駕駛業務之人，對於上開規定知之甚稔。被告應注意按行車速限行
    駛，而當時天候雨、光線為晨光、路面無缺陷、無障礙物、視距良好等情，亦有
    道路交通事故調查報告表在卷可稽（見八十八年度相字第七三八號卷第七頁），
    依當時情形，被告並非不能注意，而當時天雨路滑更應減速慢行，被告竟疏未注
    意，行經交岔路口，以五十至六十公里之時速超速行駛，因而肇事，其有過失甚
    明。經原審法院送請臺灣省竹苗區車輛行車事故委員會鑑定結果，亦認被告「駕
    駛自用小客車行經交岔路口超速行駛為肇事次因」，有該委員會八十九年九月二
    十九日竹鑑字第八九０七０三號函所附之鑑定意見書一份在卷可稽。雖被害人未
    遵守左轉車應讓直行車先行之規定，就本件車禍案件亦有過失，惟並不影響於被
    告過失罪責之成立。被害人確因本件車禍受有頭部及胸部鈍力損傷，經送醫急救
    仍不治死亡等情，亦經臺灣新竹地方法院檢察署檢察官督同法醫師相驗屬實，製
    有相驗屍體證明書、勘驗筆錄及驗斷書各一份附於臺灣新竹地方法院檢察署八十
    八年度相字第七八三號卷可憑。被告之過失行為與被害人之死亡結果間，有相當
    因果關係，亦堪認定。本件事證已臻明確，被告前開犯行，洵堪認定。
二、按汽車駕駛人之駕駛工作，乃隨時可致他人身體、生命於危險之行為，復係基於
    其駕駛業務，繼續的反覆執行之行為，因此其就駕駛行為自應施以經常性之特別
    注意義務，避免他人身體、生命發生危險。被告係以擔任聯結車（拖車）司機為
    業，據其於警局偵訊（見相驗卷第二頁反面）及原審審理時（見原審卷第二十三
    頁）供明，為從事駕駛業務之人，則其在社會活動中本其駕駛之地位駕駛車輛，
    即屬基於駕駛之地位而反覆執行業務。被告為職業駕駛人，係從事駕駛業務之人
    ，在社會活動中本其駕駛之地位駕駛車輛，不論其駕駛聯結車、自用小客車或其
    他車輛，均不失為業務上行為之性質，其駕車肇事，自應論以業務過失。被告於
    原審供稱當天駕駛車號ＪＧ—二六八一號自用小客車係要去上班等語（見原審卷
    第二十三頁）。當時其雖非駕駛聯結車（拖車），仍不失為業務上行為之性質。
    核被告所為，係犯刑法第二百七十六條第二項之業務過失致人於死罪。檢察官依
    刑法第二百七十六條第一項之過失致人於死罪名起訴，尚有未洽，爰予變更起訴
    法條。被告於本件車禍發生後，迅即電請救護車救援並隨被害人至醫院就醫，在
    偵查犯罪職權之機關或公務員查知其為犯人前，即在醫院內向證人即到場處理之
    警員黃富廣自承其犯罪並表示願受裁判之意等情，業據證人黃富廣於原審證述明
    確（見原審八十九年十一月九日訊問筆錄），應依刑法第六十二條前段之規定減
    輕其刑。
三、原審據以論罪科刑，固非無見。惟查（一）被告係以擔任聯結車（拖車）司機為
    業，為從事駕駛業務之人，核其所為，係犯刑法第二百七十六條第二項之業務過
    失致人於死罪。原判決漏未審酌被告係從事駕駛業務之人，依刑法第二百七十六
    條第一項之過失致人於死罪論處，尚有未洽。（二）原判決認定被害人曾坤秋騎
    乘ＨＭＭ—六七五號機車，沿中華路「由北向南」行駛，惟依卷附道路交通事故
    調查報告表所附現場圖顯示實際上被害人係沿中華路「由南向北」行駛，原判決
    此部分記載亦有未洽。檢察官循告訴人乙○○之請求以原判決量刑過輕為由提起
    上訴，雖無理由，惟原判決既有前揭可議之處，自應由本院予以撤銷改判。爰審
    酌被告素行、過失程度、本件被害人駕駛機車未讓直行車先行即左轉亦同有過失
    及被告於車禍後即行自首，並與被害人達成民事和解（據被告及告訴人供明，至
    九十年七月三十日均賠償完畢），被告犯罪後坦承犯行，態度尚佳、態度尚稱良
    好等一切情狀，量處如主文第二項所示之刑。末查被告前未曾受有期徒刑以上刑
    之宣告，有臺灣新竹地方法院檢察署刑案資料查註紀錄表及本院被告全國前案紀
    錄表各一份附卷可稽，被告因過失而罹刑典，事後已賠償被害人家屬之損害，其
    經此偵查、審判程序及罪刑之宣告，當知所警惕，本院認對被告所宣告之刑，以
    暫不執行為適當，併宣告緩刑三年，以啟自新。
據上論斷，應依刑事訴訟法第三百六十九條第一項前段、第三百六十四條、第二百九
十九條第一項前段、第三百條，刑法第二百七十六條第二項、第六十二條前段、第七
十四條第一款，罰金罰鍰提高標準條例第一條前段，判決如主文。
本案經檢察官林炳雄到庭執行職務。
中      華      民      國      九十      年      八      月    二十一  日
                              臺灣高等法院刑事第三庭
                                  審判長法  官  張  連  財
                                        法  官  張  傳  栗
                                        法  官  李  英  勇
右正本證明與原本無異。
如不服本判決應於收受送達後十日內向本院提出上訴書狀，其未敘述上訴之理由者並
得於提起上訴後十日內向本院補提理由書（均須按他造當事人之人數附繕本）。
                                        書記官  倪  淑  芳
中      華      民      國      九十      年      八      月    二十二  日
附錄本案論罪科刑法條全文：
刑法第二百七十六條
因過失致人於死者，處二年以下有期徒刑、拘役或二千元（現已提高十倍為二萬元）
以下罰金。
從事業務之人，因業務上之過失犯前項之罪者，處五年以下有期徒刑或拘役，得併科
三千元（現已提高十倍為三萬元）以下罰金。


司法院資訊處製作；財團法人民間司法改革基金會備份。
